【裁判字號】    96,重訴,18
【裁判日期】    981211
【裁判案由】    商業會計法等
【裁判全文】
臺灣板橋地方法院刑事判決              96年度重訴字第18號
公  訴  人  臺灣板橋地方法院檢察署檢察官
被      告  甲○○
選任辯護人  黃宗哲律師
            胡智忠律師
            尤英夫律師
上列被告因違反稅捐稽徵法案件，經檢察官提起公訴（95年度偵
字第23300 號），被告於本院準備程序中就被訴事實為有罪之陳
述，經告知被告簡式審判程序之旨，並聽取當事人之意見後，本
院合議庭裁定由受命法官獨任進行簡式審判程序，判決如下：
    主  文
甲○○公司負責人，為納稅義務人以詐術逃漏稅捐，共罪，各
處有期徒刑肆月，如易科罰金，均以銀元佰元即新臺幣玖佰元
折算壹日，各減為有期徒刑貳月，如易科罰金，均以銀元佰元
即新臺幣玖佰元折算壹日。應執行有期徒刑伍月，如易科罰金，
以銀元佰元即新臺幣玖佰元折算壹日；緩刑貳年，並應向國庫
支付新臺幣拾萬元。
    事  實
一、甲○○係址設臺北縣新店市○○路39號4 樓宇權興業股份有
    限公司（下稱宇權興業公司）負責人，其明知宇權興業公司
    與松豪營造股份有限公司（下稱松豪公司）並無實際之交易
    往來，於民國93、94年間，取得松豪公司所開立如附表所示
    之統一發票共7 紙後，竟分別於93年12月、94年4 月、94年
    6 月，以之作為進項憑證，持以向稅捐機關申報扣抵宇權興
    業公司各該期之營業稅，合計逃漏營業稅稅額新臺幣（下同
    ）352,789 元（各發票之編號、金額、申報扣抵時間，均詳
    如附表所示），足生損害於稅捐稽徵機關對於課稅管理之正
    確性。
二、案經法務部調查局臺北市調查處移送臺灣板橋地方法院檢察
    署檢察官偵查起訴。
    理  由
一、上揭犯罪事實，業據被告甲○○於本院審理中自白不諱，復
    有宇權興業公司之基本資料查詢、財政部臺北市國稅局95年
    11月6 日財北國稅審三字第0950249511號函暨所附專案申請
    調檔統一發票查核清單、本院辦理刑事案件電話紀錄各1 份
    在卷可稽，可佐被告之自白與事實相符，本件事證明確，被
    告犯行至堪認定。
二、新舊法比較
(一)、按被告行為後，刑法業於94年2 月2 日修正公布，並自95年
    7 月1 日起施行。經查稅捐稽徵法第41條之罪，其法定刑有
    罰金刑，而就罰金刑最低數額部分，修正前刑法第33條第5
    款原規定：「罰金：（銀元）1 元以上」，依現行法規所定
    貨幣單位折算新臺幣條例第2 條規定折算為新臺幣後，上開
    罰金刑之最低數額即為新臺幣3 元；而修正後刑法第33條第
    5 款則規定：「罰金：新臺幣1,000 元以上，以百元計算之
    」，即修正後之罰金刑最低數額，已提高為新臺幣1,000 元
    。又被告因分論併罰而應依刑法第51條第5 款之規定定其應
    執行之刑，依修正後之規定，合併之刑期不得逾30年，較之
    修法前不得逾20年為重，對被告而言，修法後之規定亦無較
    為有利之處。故綜前比較新舊法之結果，以修正前之規定較
    有利於被告，本件應依刑法第2 條第1 項前段之規定，適用
    修正前刑法之規定。
(二)、稅捐稽徵法第47條於98年5 月27日修正公布，新法增列第2
    項「前項規定之人與實際負責業務之人不同時，以實際負責
    業務之人為準」，原條文「關於納稅義務人、扣繳義務人及
    代徵人應處徒刑之規定，於下列之人適用之：一、公司法規
    定之公司負責人。二、民法或其他法律規定對外代表法人之
    董事或理事。三、商業登記法規定之商業負責人。四、其他
    非法人團體之代表人或管理人」並未變更，僅移置第1 項。
    經查被告為宇權興業公司之登記負責人，亦實際負責該公司
    之業務，是本案並無修正後稅捐稽徵法第47條第2 項之情形
    ，應逕行適用修正後稅捐稽徵法第47條第1 項之規定，此部
    分尚無新舊法比較之問題，附此說明。
三、按公司為法人，公司負責人為自然人，二者在法律上並非同
    一人格主體。公司負責人為公司之代表，其為公司所為行為
    ，應由公司負責。故公司負責人為公司以詐術或不正當方法
    逃漏稅捐，因納稅義務人為公司，其所觸犯稅捐稽徵法第41
    條之罪之犯罪或受罰主體，仍為公司，而非公司負責人，僅
    因公司於事實上無從擔負自由刑之責任，基於刑事政策上之
    考慮，同法第47條第1 項第1 款將納稅義務人之公司應處徒
    刑之規定，轉嫁於公司負責人。是公司負責人依該條款而適
    用徒刑之處罰，乃屬代罰之性質，並非因其本身之犯罪而負
    行為責任。又公司既不具有犯罪能力，自無所謂概括犯意之
    存在，故公司以不正當方法逃漏稅捐，當不可能成立連續犯
    ，該公司負責人因而代罰，亦不應成立連續犯，公司逃漏稅
    捐多次，其負責人應成立多次罪刑，併合處罰（最高法院81
    年度第3 次刑事庭會議決議、89年度台上第1642號、92年度
    台上字第4025號、96年度台上字第5520號判決意旨參照）。
    是核被告所為，係犯稅捐稽徵法第47條第1 項第1 款、第41
    條之公司負責人為納稅義務人代罰之逃漏稅捐罪。又宇權興
    業公司為法人，該公司於93年12月、94年4 月、94年6 月三
    次持不實發票申報營業稅逃漏稅捐之犯行，自非基於概括犯
    意，無從論以修正前刑法之連續犯，被告因而代罰，亦無連
    續犯可言，應予以分論併罰。
四、爰審酌被告犯罪之動機、目的、手段、逃漏稅捐之金額及於
    犯罪後坦認犯行之態度等一切情狀，分別量處如主文所示之
    刑，並諭知易科罰金之折算標準（關於易科罰金之折算標準
    ，依修正前刑法第41條第1 項前段及廢止前罰金罰鍰提高標
    準條例第2 條之規定，易科罰金係以銀元100 元以上300 元
    以下即新臺幣300 元以上900 元以下折算1 日，依修正後刑
    法第41條第1 項前段之規定，則以新臺幣1000元、2000元或
    3000元折算1 日。經比較修正前後之易科罰金折算標準，以
    行為時即修正前之規定較有利於被告，故依刑法第2 條第1
    項前段規定，應適用修正前刑法第41條第1 項前段及廢止前
    罰金罰鍰提高標準條例第2 條等規定，諭知易科罰金之折算
    標準）。再本件被告犯罪時間均係在96年4 月24日以前，經
    核均合於中華民國九十六年罪犯減刑條例所列減刑條件，應
    依該條例第2 條第1 項第3 款、第7 條之規定，減各宣告刑
    之2 分之1 ，並諭知減刑後易科罰金之折算標準，暨定其應
    執行之刑及執行刑易科罰金之折算標準。
五、末查被告前未曾受有期徒刑以上刑之宣告，有臺灣高等法院
    被告前案紀錄表在卷為憑，其因一時失慮，觸犯刑典，事後
    坦承犯行，深具悔意，且已繳清宇權興業公司如附表所示逃
    漏之稅款，有營業稅自動補報補繳稅額繳款書影本附卷可憑
    ，其經此教訓，應知警惕而信無再犯之虞，本院因認暫不執
    行其刑為適當，爰依刑法第74條第1 項第1 款、第2 項第4
    款之規定，併予宣告緩刑2 年（依最高法院95年度第8 次刑
    事庭會議決議，緩刑之宣告應逕適用新法之規定），並諭知
    被告應向公庫支付10萬元，予以適當之警惕，並勵自新。
據上論斷，應依刑事訴訟法第273 條之1 第1 項、第299 條第1
項前段，稅捐稽徵法第47條第1 項第1 款、第41條，刑法第11條
前段、第2 條第1 項前段、第74條第1 項第1 款、第2 項第4 款
，修正前刑法第41條第1 項前段、第51條第5 款，廢止前罰金罰
鍰提高標準條例第2 條，現行法規所定貨幣單位折算新臺幣條例
第2 條，中華民國九十六年罪犯減刑條例第2 條第1 項第3 款、
第7 條，判決如主文。
本案經檢察官陳姿雯到庭執行職務。
中    華    民    國    98    年    12    月    11    日
                  刑事第二十庭  法  官  吳佳穎
以上正本證明與原本無異
如不服本判決應於送達後10日內向本院提出上訴狀
                                書記官  黃炎煌
中    華    民    國    98    年    12    月    11    日
附錄本案論罪科刑法條全文：
稅捐稽徵法第41條
納稅義務人以詐術或其他不正當方法逃漏稅捐者，處5 年以下有
期徒刑、拘役或科或併科新台幣6 萬元以下罰金。
稅捐稽徵法第47條第1項
本法關於納稅義務人、扣繳義務人及代徵人應處徒刑之規定，於
下列之人適用之：
一、公司法規定之公司負責人。
二、民法或其他法律規定對外代表法人之董事或理事。
三、商業登記法規定之商業負責人。
四、其他非法人團體之代表人或管理人。
前項規定之人與實際負責業務之人不同時，以實際負責業務之人
為準。
附表
 ┌──┬──────┬──────┬───────┬──────┐
 │編號│統一發票號碼│發票金額    │逃漏營業稅稅額│申報扣抵時間│
 ├──┼──────┼──────┼───────┼──────┤
 │ 1. │CW00000000  │2,645,731元 │132,287元     │93年12月    │
 │    │            │            │              │            │
 ├──┼──────┼──────┼───────┼──────┤
 │ 2. │CW00000000  │  881,910元 │ 44,096元     │同上        │
 ├──┼──────┼──────┼───────┼──────┤
 │ 3. │EU00000000  │  952,381元 │ 47,619元     │94年4月     │
 ├──┼──────┼──────┼───────┼──────┤
 │ 4. │EU00000000  │  571,429元 │ 28,571元     │同上        │
 │    │            │            │              │            │
 ├──┼──────┼──────┼───────┼──────┤
 │ 5. │EU00000000  │  380,952元 │ 19,048元     │同上        │
 ├──┼──────┼──────┼───────┼──────┤
 │ 6. │FU00000000  │1,166,667元 │ 58,333元     │94年6月     │
 ├──┼──────┼──────┼───────┼──────┤
 │ 7. │FU00000000  │  456,710元 │ 22,835元     │同上        │
 ├──┼──────┼──────┼───────┼──────┤
 │    │  合計      │7,055,780元 │352,789元     │            │
 └──┴──────┴──────┴───────┴──────┘


司法院資訊處製作；財團法人民間司法改革基金會備份。
